臺灣士林地方法院民事裁定
110年度抗字第194號
抗  告  人  楊玉琴  

相  對  人  黃慈吟  

債  務  人  高堅育  

上列當事人間聲請拍賣抵押物事件，抗告人對於民國110年7月7
日本院110年度司拍字第88號裁定提起抗告，本院裁定如下：
    主  文
原裁定廢棄。
相對人所有如附表所示之不動產准予拍賣。
聲請程序費用新臺幣貳仟元及抗告程序費用新臺幣壹仟元由相對
人負擔。
    理  由
一、抗告人聲請及抗告意旨略以：債務人為擔保對抗告人所負借
    款債務之清償責任，以其所有如附表所示之不動產（下稱系
    爭不動產）設定擔保債權總金額新臺幣（下同）550萬元，
    存續期間自95年4月4日起至95年10月3日止之最高限額抵押
    權予抗告人，並於95年4月6日登記在案（下稱系爭抵押權）
    ，再於95年4月21日以夫妻贈與之原因將系爭不動產移轉登
    記予相對人，茲因系爭抵押權擔保債權已屆清償期，債務人
    仍未清償，有債務人、抗告人書立之證明書、聲明書可佐，
    抗告人自得聲請拍賣抵押物，原裁定未查，駁回其聲請，顯
    有違誤，聲明求予廢棄原裁定，相對人所有之系爭不動產准
    予拍賣等語。
二、最高限額抵押權人於債權已屆清償期而未受清償者，得依民
    法第881 條之17準用同法第873 條規定聲請拍賣抵押物；又
    拍賣抵押物事件係屬非訟事件，法院所為准許與否之裁定，
    無確定實體法上法律關係存否之性質，於債權及抵押權之存
    否，並無既判力。於最高限額抵押，法院僅須就抵押權人提
    出之文件為形式上審查，如認其有抵押權登記擔保範圍之債
    權存在，且債權已屆清償期而未受清償，即應為准許拍賣抵
    押物之裁定。
三、本院之判斷
  ㈠抗告人主張債務人為擔保對抗告人所負借款債務之清償責任
    ，在系爭不動產設定系爭抵押權後，再以夫妻贈與之原因將
    系爭不動產移轉登記予相對人等情，業據其提出系爭不動產
    之登記謄本、抵押權設定契約書、他項權利證明書等資料為
    證（見司拍卷第16至28頁)，堪信為真。
  ㈡抗告人主張債務人於95年4月間向其借款400萬元，並設定系
    爭抵押權，原協議分期攤還，但迄至97年4月7日，仍未能如
    期還款等節，亦提出債務人於97年4月7日所簽具之證明書（
    下稱系爭證明書，見司拍卷第14頁)附卷可查。對照抗告人
    所提由臺北國際商業銀行景美分行為發票人，臺灣銀行為付
    款人，面額400萬元之支票1紙，業經債務人於95年4月4日簽
    收（見司拍卷第12頁)，堪認系爭證明書中所載系爭抵押權
    擔保之400萬元借款債權應屬存在。再由系爭抵押權存續期
    間於95年10月3日屆至，而系爭證明書是於97年4月7日書立
    ，其上所稱「原協議分期攤還，但由於本人經濟狀況不佳，
    未能如期還款」等語，可知債務人應有未能如期清償借款債
    務之情事。則本院形式上審查抗告人所提文件，已足認系爭
    抵押權擔保範圍內之400萬元借款債權已屆清償期仍未獲清
    償。至系爭不動產於系爭抵押權設定後移轉登記予相對人，
    依民法第881條之17準用同法第867條規定，系爭抵押權不因
    此受影響。從而，抗告人聲請拍賣系爭不動產，於法自無不
    合。
  ㈢系爭證明書雖是向稅務機關提出，仍係債務人所簽具之書面
    陳述，自得引為系爭抵押權擔保債權屆期未獲清償之證明。
    原裁定以抗告人未舉證證明系爭抵押權擔保之債權已屆清償
    期而駁回其聲請，尚有未洽。抗告意旨指摘原裁定不當，求
    予廢棄，為有理由。爰由本院將原裁定廢棄，並自為裁定如
    主文第2項所示。
四、爰裁定如主文。
中　　華　　民　　國　　110 　年　　10　　月　　19　　日
                  民事第四庭審判長法　官　黃欣怡
　　　　　　                      法  官  劉家昆
　　　　　　　　　                法  官  江哲瑋
　　　　　　　　　　　　　　　　　
附表： 
土地    編號 土地坐落 面積 權利範圍 1 臺北市○○區市○段○○段000地號 29平方公尺 274/1000 2 臺北市○○區市○段○○段000地號 68平方公尺 274/1000 3 臺北市○○區市○段○○段000地號 57平方公尺 274/1000 建物    編號 建號及建物門牌 面積 權利範圍 1 臺北市○○區市○段○○段000○號（門牌號碼：臺北市○○區○○○路000號） 246.63平方公尺 274/1000 

以上正本係照原本作成。
本裁定除以適用法規顯有錯誤為理由外，不得再抗告。如提起再
抗告，應於收受送達後10日內委任律師為代理人向本院提出再抗
告狀。
中　　華　　民　　國　　110 　年　　10　　月　　19　　日
                              書記官　張祐誠